【裁判字號】    98,上訴,2376
【裁判日期】    980911
【裁判案由】    違反槍砲彈藥刀械管制條例等
【裁判全文】
臺灣高等法院刑事判決                98年度上訴字第2376號
上  訴  人
即  被  告  甲○○
指定辯護人  本院公設辯護人李廣澤
上列上訴人因槍砲彈藥刀械管制條例案件，不服臺灣桃園地方法
院98年度訴字第79號，中華民國98年3月31日第一審判決（起訴
案號：臺灣板橋地方法院檢察署97年度偵字第8646號），提起上
訴，本院判決如下：
    主  文
上訴駁回。
    事  實
一、甲○○前因傷害案件，經原審法院以95年度桃簡字第629號
    判決判處有期徒刑3月，嗣經原審法院以96年度聲減字第148
    號裁定減為有期徒刑1月15日確定，於民國96年5月8日入監
    服刑，甫於96年7月15日執行完畢。詎其猶不知悔改，明知
    可發射子彈具有殺傷力之改造手槍及具有殺傷力之子彈，均
    屬槍砲彈藥刀械管制條例所列管之違禁物，非經主管機關許
    可，不得無故持有，仍於97年3月20日凌晨3時許，知悉其友
    人乙○○（經原審法院98年度訴字第53號判決判處有期徒刑
    年捌月，併科罰金新臺幣伍萬元在案）為情感問題所苦，
    開槍射中自己而送醫救治，竟基於意圖為自己不法之所有及
    非法持有具有殺傷力改造手槍、子彈之犯意，於同日上午7
    時許，前往桃園縣平鎮市○○路206號15樓之5乙○○之租屋
    處，打開該處未鎖之大門入內，竊取乙○○所持有、藏放該
    租屋處大門後方牆上對講機後方之以如附表三編號(二)所示之
    物包住之如附表一所示之槍枝1支、子彈1顆（其餘子彈3顆
    ，不能證明具有殺傷力）得手，帶往其位於桃園縣平鎮市○
    ○街182巷2弄1號之住處而持有之，其後並放置於桃園縣八
    德市○○路1454號旁變電箱後方。嗣於97年4月4日晚間10時
    許，經乙○○帶同警方查獲甲○○，甲○○始主動帶同警方
    前往桃園縣八德市○○路1454號旁變電箱後取出如附表三編
    號(二)所示之物包住之如附表一所示之槍枝1支、子彈1顆（警
    方另扣得不具殺傷力之子彈3顆），始悉上情。
二、案經桃園縣政府警察局平鎮分局報告臺灣桃園地方法院檢察
    署檢察官偵查起訴。
    理  由
一、本案所引用之供述及非供述證據，經本院依法踐行調查證據
    程序，檢察官、被告及其辯護人均不爭執各該證據之證據能
    力，且亦查無依法應排除其證據能力之情形，是後述所引用
    證據之證據能力均無疑義。
二、訊據上訴人即被告甲○○對於上開犯罪事實坦承不諱（見偵
    查卷第44-45、56-59、80-81頁、本院卷98年7月8日準備程
    序筆錄），並據證人乙○○於警詢及偵查中、證人蘇宏泰於
    偵查中證述詳實（見偵查卷第26、106-107、129-130頁），
    且有現場照片在卷可稽（見偵查卷第34-38頁）。此外，扣
    案如附表一所示槍枝、子彈經送內政部警政署刑事警察局鑑
    定結果，如附表一編號(一)所示手槍1支可發射子彈，具有殺
    傷力，而如附表一編號(二)所示子彈1顆，亦具有殺傷力（鑑
    定結果詳如附表一所載），有該局97年5月7日刑鑑字第0970
    054486號、97年11月11日刑鑑字第0000000000號鑑定書在卷
    可按，被告之自白與事實相符，堪以採信。本案事證明確，
    被告犯行堪予認定，應依法論科。
三、核被告甲○○所為，係犯槍砲彈藥刀械管制條例第8條第4項
    之未經許可持有可發射子彈具有殺傷力之改造手槍罪、同條
    例第12條第4項之未經許可持有子彈罪，及刑法第320條第1
    項之竊盜罪。被告未經許可持有改造手槍、子彈，其持有之
    繼續，為行為之繼續，亦即一經持有，罪即成立，至其持有
    行為終了時，均論為一罪。被告同時竊得並持有上開改造手
    槍及子彈，係以一持有行為同時觸犯前開三罪名，應依刑法
    第55條前段想像競合犯之規定，從一重之未經許可持有可發
    射子彈具有殺傷力之改造手槍罪處斷。被告所犯未經許可持
    有子彈罪部分，雖未據檢察官起訴，但該部分事實與公訴人
    起訴之犯罪事實既有想像競合之裁判上一罪關係，為起訴效
    力所及，本院自應併予審究。被告曾受事實欄所載之徒刑執
    行完畢，此有本院被告前案紀錄表供參，其受徒刑之執行完
    畢，於五年內故意再犯本件有期徒刑以上之罪，為累犯，應
    依刑法第47條第1項之規定加重其刑。又被告及其辯護人雖
    供稱被告有自首之情形（見原審法院訴字卷第31、40、42頁
    、本院卷98年8月21日審判程序筆錄），惟按自首以對於未
    發覺之罪投案而受裁判為要件，如案已發覺，則被告縱有投
    案陳述自己犯罪之事實，亦祇可謂為自白，不能認為自首（
    最高法院26年上字第484號判例參照）。另刑法第62條之所
    謂發覺，係指有偵查犯罪職權之公務員已知悉犯罪事實與犯
    罪之人而言，而所謂知悉，固不以確知其為犯罪之人為必要
    ，但必其犯罪事實，確實存在，且為該管公務員所確知，始
    屬相當。如犯罪事實並不存在而懷疑其已發生，或雖已發生
    ，而為該管公務員所不知，僅係推測其已發生而與事實巧合
    ，均與已發覺之情形有別（最高法院75年台上字第1634號判
    例參照）。經查，證人即桃園縣政府警察局平鎮分局警員彭
    維君於原審法院審理中證稱：伊會請甲○○配合是因為乙○
    ○告訴警方槍枝在甲○○那邊，因此警方才會找甲○○詢問
    槍枝之下落，乙○○告訴警方的時間是在4月4日之前，因為
    派出所偵辦一般刑事案件，偵查隊不會介入，如果介入，就
    表示偵查隊事先知道嫌疑人涉嫌偵查隊偵辦之案件，之後起
    出槍枝之過程確實是甲○○主動配合，所謂甲○○主動配合
    ，是指甲○○到案後沒有掩飾，願意會同警方取出槍枝等語
    甚詳（見原審法院卷第38-42頁）；另證人即桃園縣政府警
    察局平鎮分局偵查隊警員黃子龍於原審法院審理時證稱：於
    查獲甲○○之前，乙○○已經告訴警方，甲○○持有槍枝一
    事，查獲甲○○除針對毒品外，也有槍枝的部分等語明確（
    見原審法院訴字卷第51頁），可見警方於被告甲○○到案前
    已知悉其持有槍枝、子彈一事，依前開說明，與自首之要件
    並不相符。是被告於原審及本院調查時辯稱其係自首云云，
    自無可採。
四、原審同此事實認定，依槍砲彈藥刀械管制條例第8條第4項、
    第12條第4項，刑法第11條前段、第320條第1項、第55條、
    第47條第1項、第42條第3項、刑法施行法第1條之1（應補正
    ）之規定，審酌槍砲係屬高度危險之物品，非經主管機關許
    可不得擅自持有，以維社會大眾安全，被告甲○○無故持有
    上開槍彈，雖未查出其曾持該槍彈從事犯罪行為，然對於他
    人身體、生命之安全及社會治安，業已造成潛在之危險，復
    於犯後尚能坦承犯行，及其品行、犯罪之動機、目的、手段
    、生活狀況、智識程度及所生損害等一切情狀，量處有期徒
    刑年陸月，併科罰金新臺幣肆萬元，並就罰金部分諭知易
    服勞役之折算標準。並以扣案如附表一編號(一)所示槍枝，屬
    違禁物，應依刑法第38條第1項第1款之規定宣告沒收。至扣
    案如附表一編號(二)所示具有殺傷力之子彈1顆，已由內政部
    警政署刑事警察局鑑驗試射，僅餘彈殼，已失其違禁物之性
    質，本院自無從沒收。其餘如附表二所示扣案子彈3顆，經
    鑑定不具殺傷力，自非違禁物，又與被告甲○○所犯本罪無
    關，另扣案如附表三所示之物，並非違禁物，亦無證據證明
    與本件犯罪有何直接關係，均不另為沒收之諭知。其認事用
    法，核無違誤，量刑亦無偏重之情事。被告上訴主張其係自
    首，並認原判決量刑過重，指摘原判決不當，核無理由，應
    該駁回。
五、被告經合法傳喚，無正當理由不到庭，爰不待其陳述，逕行
    判決。
據上論斷，應依刑事訴訟法第368條、第371條，判決如主文。
本案經檢察官楊秀蘭到庭執行職務。
中    華    民    國    98    年    9     月    11    日
                  刑事第十二庭  審判長法  官  蔡永昌
                                      法  官  蔡新毅
                                      法  官  陳榮和
以上正本證明與原本無異。
如不服本判決，應於收受送達後10日內向本院提出上訴書狀，其
未敘述上訴之理由者並得於提起上訴後10日內向本院補提理由書
（均須按他造當事人之人數附繕本）「切勿逕送上級法院」。
                                      書記官  林吟玲
中    華    民    國    98    年    9     月    11    日
附錄：本案論罪科刑法條全文
刑法第320條第1項
意圖為自己或第三人不法之所有，而竊取他人之動產者，為竊盜
罪，處五年以下有期徒刑、拘役或五百元以下罰金。
槍砲彈藥刀械管制條例第8條第4項
未經許可，持有、寄藏或意圖販賣而陳列第一項所列槍枝者，處
三年以上十年以下有期徒刑，併科新臺幣七百萬元以下罰金。
槍砲彈藥刀械管制條例第12條第4項
未經許可，持有、寄藏或意圖販賣而陳列子彈者，處五年以下有
期徒刑，併科新台幣三百萬元以下罰金。
附表一、甲○○持有槍枝、子彈部分（具殺傷力部分）
┌──┬────────────┬──────────────┬──────────────┐
│編號│扣案物                  │鑑定結果                    │備註                        │
├──┼────────────┼──────────────┼──────────────┤
│ (一) │改造手槍壹枝（含彈匣壹個│係改造手槍，仿WALTHER 廠PPK/│內政部警政署刑事警察局97年5 │
│    │，槍枝管制編號0000000000│S 型半自動手槍製造，換裝土造│月7 日刑鑑字第0970054486號鑑│
│    │號）                    │金屬槍管而成，擊發功能正常，│定書                        │
│    │                        │可供擊發是用子彈使用，認具殺│                            │
│    │                        │傷力。                      │                            │
├──┼────────────┼──────────────┼──────────────┤
│ (二) │子彈壹顆                │係非制式子彈，由金屬彈殼組合│內政部警政署刑事警察局97年11│
│    │                        │直徑8.0 ±0.5mm 金屬彈頭而成│月11日刑鑑字第0000000000號鑑│
│    │                        │，可擊發，認具殺傷力。（已鑑│定書                        │
│    │                        │驗試射）                    │                            │
└──┴────────────┴──────────────┴──────────────┘
附表二、甲○○持有子彈部分（不具殺傷力部分）
┌──┬────────────┬──────────────┬──────────────┐
│編號│扣案物                  │鑑定結果                    │備註                        │
├──┼────────────┼──────────────┼──────────────┤
│ (一) │子彈壹顆                │係非制式子彈，由金屬彈殼組合│內政部警政署刑事警察局97年5 │
│    │                        │直徑8.0 ±0.5mm 金屬彈頭而成│月7 日刑鑑字第0970054486號鑑│
│    │                        │，無法擊發，認不具殺傷力。  │定書                        │
├──┼────────────┼──────────────┼──────────────┤
│ (二) │子彈貳顆                │均係非制式子彈，由金屬彈殼組│內政部警政署刑事警察局97年5 │
│    │                        │合直徑8.0±0.5mm金屬彈頭而成│月7 日刑鑑字第0970054486號鑑│
│    │                        │，雖可擊發，惟發射動能不足，│定書、97年11月11日刑鑑字第  │
│    │                        │認不具殺傷力。              │0000000000號鑑定書          │
└──┴────────────┴──────────────┴──────────────┘
附表三
┌──┬─────────┐
│編號│扣案物            │
├──┼─────────┤
│ (一) │彈頭壹顆          │
├──┼─────────┤
│ (二) │手提包壹個        │
└──┴─────────┘


司法院資訊處製作；財團法人民間司法改革基金會備份。
